【裁判字號】    97,聲,63
【裁判日期】    970229
【裁判案由】    訴訟救助
【裁判全文】
臺灣高等法院民事裁定                    97年度聲字第63號
聲  請  人  乙○○
上列聲請人因與甲○○等間損害賠償事件（本院97年度上字第17
5 號），聲請訴訟救助，本院裁定如下：
    主  文
聲請駁回。
聲請程序費用由聲請人負擔。
    理  由
一、按當事人因無資力支出訴訟費用而聲請訴訟救助者，關於無
    資力支出訴訟費用之事由，應提出可使法院信其主張為真實
    並能即時調查之證據，以釋明之，此觀民事訴訟法第109條
    第2項、第284條之規定自明。所謂「無資力」係指窘於生活
    ，且缺乏經濟信用者而言（最高法院43年台抗字第152判例
    意旨參照）；申言之，若非取給於自己或共同生活親屬基本
    生活之費用不能支出訴訟費用，且無籌措款項以支出訴訟費
    用之信用技能，即難謂為無資力支出訴訟費用。而法院調查
    聲請人是否無資力支出訴訟費用，專就聲請人提出之證據為
    之，如聲請人並未提出證據，或依其提出之證據，未能信其
    無資力支出訴訟費用之主張為真實，即應將其聲請駁回，並
    無依職權調查或定期命補正之必要（最高法院26年滬抗字第
    34號判例意旨參照）。又所謂顯無勝訴之望者，係指聲請訴
    訟救助之當事人所提起之訴或上訴依其主張之事實於法律上
    本無獲得勝訴之望；或其起訴或上訴為不合法之情形，亦即
    無須調查辯論，即知其應受敗訴之裁判者而言（最高法院87
    年度台抗字第660號裁判意旨、76年度台抗字第473號裁判意
    旨參照）。
二、本件聲請人因與相對人甲○○等人間損害賠償事件，對於臺
    灣臺北地方法院民國96年12月31日96年度訴字第8737號民事
    判決提起上訴，就上訴裁判費聲請訴訟救助，雖稱：聲請人
    僅擁有一筆價值約新臺幣（下同）263,580 元之畸零田地，
    聲請人自86年8月1日至今只有收入1萬7千元、動產價值4千
    元，符合憲法第15條、社會救助法之規定，為低收入戶，生
    活困窘之無資力者等語，並提出財政部臺灣省北區國稅財產
    歸屬資料清單、財政部臺灣省北區國稅局95年度綜合所得稅
    各類所得資料清單、郵政存簿儲金簿等影本為證。然查，聲
    請人既自認擁有價值約26萬餘元之土地，並有其所提之財產
    歸屬資料清單附卷可稽（本院卷第5頁），已難認聲請人無
    資力。又觀諸聲請人提出其所有之郵政存簿儲金簿迄於96年
    6月21日止之結餘金額固記載471元（見本院卷第6頁），然
    該帳戶既具有活期儲蓄存款之性質，則帳戶結餘金額當有增
    減之情形，而非固定不變，無從以某一時間點之結餘金額僅
    471元，即遽認聲請人已無資力。況此僅能證明聲請人在該
    帳戶結餘金額為471元，聲請人是否並無現金，亦非無疑。
    又聲請人主張其符合中低收入戶標準乙節，查中低收入戶標
    準乃行政主管機關為提供社會救助所設立之核定標準，與有
    無資力支出訴訟費用之認定係屬二事。聲請人執此謂其係無
    資力者，自難信為真正。至聲請人提出第三人黃藍秀金之郵
    政存簿儲金簿、財政部台灣省北區國稅財產歸屬資料清單，
    與本件聲請並無關聯。是綜合上開各情，足徵聲請人並非毫
    無恆產而缺乏經濟信用，非不得以其既有財產及自身之經濟
    上信用籌措上訴裁判費，即不能使本院信其無資力支出本件
    上訴裁判費之事實。依上說明，其聲請自屬不應准許。
三、據上論結，本件聲請為無理由。依民事訴訟法第95條、第78
    條，裁定如主文。
中    華    民    國    97    年    2     月    29    日
                    民事第十一庭
                        審判長法  官  鄭雅萍
                              法  官  蘇芹英
                              法  官  徐福晉
正本係照原本作成。
如不服本裁定，應於收受送達後10日內向本院提出抗告狀，並應
繳納抗告費新台幣１千元。
中    華    民    國    97    年    2     月    29    日
                              書記官  黃瑞芬


司法院資訊處製作；財團法人民間司法改革基金會備份。
